【裁判字號】    91,易,3833
【裁判日期】    920318
【裁判案由】    竊盜
【裁判全文】
臺灣高雄地方法院刑事判決                        九十一年度易字第三八三三號
    公  訴  人  臺灣高雄地方法院檢察署檢察官
    被      告  乙○○
右列被告因竊盜案件，經檢察官提起公訴（九十年度偵字第六八九六號），本院判決
如左：
    主  文
乙○○無罪。
    理  由
一、公訴意旨略以：被告乙○○意圖為自己不法之所有，於民國九十年九月二十四日
    十六時許，在高雄縣林園鄉○○○路五十五號前，以不明方法破壞被害人甲○○
    停放在該處車牌號碼ＹＱ─五六三九號自用小客車之車窗，竊取置於該車右前座
    上支票一張【付款人中興商業銀行鳳山分行、帳號一六─○一─一一四二號、
    票號ＱＴ二九四八七號、面額新台幣（下同）十萬元、發票人甲○○】，得手後
    ，於同年十月十五日，將該支票存入高新銀行小港分行代為提示付款，因甲○○
    已將上開支票掛失止付，始由高雄市票據交換所函請高雄縣警察局查獲，因認被
    告乙○○涉犯刑法第三百二十條第一項竊盜罪嫌云云。
二、按犯罪事實應依證據認定之，無證據不得推定其犯罪事實；又不能證明被告犯罪
    者，應諭知無罪之判決，刑事訴訟法第一百五十四條及第三百零一條第一項分別
    定有明文。又按刑事訴訟法上所謂認定犯罪事實之證據，係指足以認定被告確有
    犯罪行為之積極證據而言，如未能發現相當證據或證據不足以證明，自不能以推
    測或擬制之方法，以為裁判基礎，最高法院二十九年上字第三一五號及四十年
    台上字第八十六號分別著有判例可資參照。復按刑事訴訟上證明之資料，無論其
    為直接或間接證據，均須達於通常一般之人均不致有所懷疑，而得確信其為真實
    之程度，始得據為有罪之認定，若其關於被告是否犯罪之證明未能達此程度，而
    有合理懷疑之存在，致使無從形成有罪之確信，根據「罪證有疑，利於被告」之
    證據法則，即不得遽為不利被告之認定，亦有最高法院七十六年度臺上字第四九
    八六號判例可資參照。
三、公訴人認被告乙○○涉犯竊盜罪嫌，無非以被害人甲○○之指訴，及高雄市票據
    交換所函、掛失止付票據提示人資料查報表、支票及退票理由單、遺失票據申報
    書各一紙在卷可憑，暨被告初於警訊時供稱係由綽號「阿修」之不詳姓名成年男
    子所交付用以抵償賭債之用，嗣於偵查中改稱係綽號「小台」之成年男子所交付
    ，供述不一，且與常情相悖為其論據。惟訊據被告乙○○固坦承其有將付款人中
    興商業銀行鳳山分行、帳號一六─○一─一一四二號、票號ＱＴ二九四八七號
    、面額十萬元、發票人甲○○之支票一張，於九十年十月十五日，將該支票存入
    高新銀行小港分行代為提示付款，未獲兌現等情，惟矢口否認有竊盜犯行，辯稱
    ：支票不是伊所竊取，係由「阿修」所交付用以抵償賭債，因「小台」與「阿修
    」熟識，故於支票遭退票後，伊將支票拿給「小台」幫忙處理等語。
四、經查：
  (一)被告向高新銀行小港分行提示之上開支票，係被害人甲○○於九十年九月二十四
    日十六時許，在高雄縣林園鄉○○○路五十五號前，置於停在該處之上開自小客
    車內所失竊，已掛失止付，故未獲兌現等情，已據被害人甲○○陳述明確，並有
    高雄市票據交換所函、掛失止付票據提示人資料查報表、支票及退票理由單、遺
    失票據申報書各一紙附卷可稽，固堪認上開支票確實係竊盜財產犯罪之贓物無訛
    。惟被害人僅證述上開支票於何時、地遭竊，係何人所有，及如何向銀行、票據
    交換所申報因失竊掛失止付等情，不僅未指證被告竊盜該支票，且其於本院審理
    中具結證稱：失竊當日曾去派出所報案，並向附近西藥房調閱監視錄影帶，但只
    能看出係遭二男子持不詳物品砸毀上開自小客車車窗後所竊，看不清男子之年齡
    及長相，故不能確認被告是否為監視錄影帶中之竊賊等語（見本院審理筆錄），
    是尚難以其證述，援引為被告觸犯竊盜罪之不利認定。而警卷所附之上述資料係
    被害人發現支票遭竊後之報案事實，及被告提示失竊支票之資料，若無其他積極
    證據證明被告犯竊盜罪，亦不得以卷附資料，認定被告有竊取上開支票之行為。
  (二)又被告於九十年十月十五日，將該支票存入高新銀行小港分行代為提示付款，因
    甲○○已將上開支票掛失止付，由高雄市票據交換所函請高雄縣政府警察局偵辦
    後，旋於同年十月十八日至高雄縣政府警察局林園分局接受訊問，其於警訊中供
    稱：上開支票係於九十年九月底，在高雄市○○路與新田路附近民宅賭博，由綽
    號「阿修」之男子所交付用以抵償賭債，高新銀行小港分行通知伊退票後，伊將
    領回之上開支票拿到高雄市○○路與新田路附近民宅交給「小台」，因伊不知如
    何聯絡「阿修」，「小台」說要幫忙伊聯絡等語（見本院卷附警訊筆錄），核與
    被告於九十一年三月十五日偵訊及本院審理中供稱：上開支票係伊在高雄市○○
    路友人家與「阿修」合夥賭博，共輸了十幾萬元，「阿修」拿上開面額十萬元支
    票及三萬元現金給伊，伊不知如何聯絡「阿修」等語（見偵查卷第五頁、本院九
    十一年十一月二十八日），大致相符，是公訴人認被告於警、偵訊之供述前後不
    一，尚有誤會。而被告自不熟識之「阿修」處收受面額十萬元之上開支票，且未
    要求「阿修」背書，雖與常情有悖，其支票之來源甚為可疑，惟在查無其他積極
    證據足資證明被告有公訴人所指之竊盜犯行之情形下，揆諸首揭判例意旨，即不
    能證明被告犯罪，自應為無罪之諭知。
五、至被告向不詳姓名年籍綽號「阿修」之男子取得上開支票，是否另涉有收受贓物
    罪嫌，因與公訴人起訴之竊盜罪，非屬同一社會事實，無從逕予變更法條予以判
    決，應由公訴人另為適法之處理。
據上論斷，應依刑事訴訟法第三百零一條第一項，判決如主文。
本案經檢察官莊榮松到庭執行職務。
中      華      民      國    九十二    年      三      月     十八     日
                                  臺灣高雄地方法院刑事第三庭
                                      法  官    廖純卿
右正本證明與原本無異。
如不服本判決，應於判決送達後十日內，向本院提出上訴狀。
                                      書記官    劉企萍
中      華      民      國    九十二    年      三      月     二十四   日


司法院資訊處製作；財團法人民間司法改革基金會備份。
